【裁判字號】    94,簡上,138
【裁判日期】    971112
【裁判案由】    給付票款
【裁判全文】
臺灣高雄地方法院民事判決             94年度簡上字第138號
上  訴  人  滿冠股份有限公司
法定代理人  己○○
           （原名戊○○）
被上訴人    台灣新光商業銀行股份有限公司（即誠泰商業銀行
            股份有限公司之承受訴訟人）
法定代理人  李增昌
訴訟代理人  丁○○
            沈美佑
當事人間請求給付票款事件，上訴人對於中華民國94年6 月29日
本院鳳山簡易庭94年度鳳簡字第489 號第一審判決提起上訴，經
本院於民國97年10月29日言詞辯論終結，本院判決如下：
    主  文
原判決除確定部份外廢棄。
被上訴人於第一審之訴駁回。
上廢棄部份，第一審（除確定部份外）及第二審訴訟費用由被上
訴人負擔。
    事實及理由
一、被上訴人原名為誠泰商業銀行股份有限公司，於民國（下同
    ）94年12月31日與原台灣新光商業銀行股份有限公司合併，
    以台灣新光商業銀行股份有限公司為存續銀行，並更名為台
    灣新光商業銀行股份有限公司，法定代理人為丙○○。被上
    訴人於95年5 月9 日具狀聲明承受訴訟，有經濟部准予合併
    函文及公司變更登記事項卡各1 份附卷可憑。嗣被上訴人之
    法定代理人於97年10月3 日由丙○○變更為李增昌，並聲明
    承受訴訟，有董事會議事錄節錄本1 份在卷可查，經核並無
    不合，應予准許。
二、被上訴人主張：被上訴人持有由原審共同被告有利國貿行銷
    有限公司（下稱有利公司，原審已判決有利公司應負給付票
    款責任確定）於93年12月11日所簽發，面額新台幣（下同）
    235850元，付款人陽信商業銀行中正分行，並由上訴人滿冠
    股份有限公司（下稱滿冠公司）與訴外人汎達食品股份有限
    公司（下稱汎達公司）共同背書，票據號碼為AB0000000 號
    之支票1 紙（下稱系爭支票）。系爭支票屆期經於93年12月
    11日提示未獲付款，且催討結果亦遭拒付票款，依票據之法
    律關係，有利公司與上訴人應負發票人及背書人之連帶票據
    責任，爰於原審請求判決上訴人應與有利公司連帶給付被上
    訴人235850元及自提示日起（即93年12月11日）至清償日止
    ，按週年利率6%計算之利息。而原審認定上訴人應負背書人
    責任，而判決上訴人應與有利公司連帶給付上開票款與利息
    ，認事用法均無任何違誤，自應予以維持。上訴人之上訴為
    無理由，爰於本院聲明答辯上訴駁回。
三、上訴人則以：系爭支票上票背之上訴人公司印文雖屬真正，
    惟係遭訴外人甲○○所盜用，上訴人並未於系爭支票上背書
    。上訴人5 年前曾與汎達公司有業務往來，惟之後即無任何
    業務往來。汎達公司負責人甲○○向上訴人表示國防部福利
    總處有意購買上訴人生產之蒟蒻、魚乾等商品，上訴人乃授
    權甲○○代刻上訴人公司之印章，用以處理與國防部議價訂
    約、對帳之事宜，惟並未授權其使用於上開營業項目以外之
    事項。詎甲○○為使其所經營之汎達公司順利向銀行取得票
    貼融資，竟盜用上訴人上開印章蓋於系爭支票票背上，營造
    上訴人於系爭支票共同背書之假象取信銀行。甲○○上開偽
    造背書之犯行，經台灣高雄地方檢察署檢察官以95年度偵續
    字第349 號起訴書起訴後，由本院刑事庭以96年度訴字第41
    04號判決甲○○犯行使偽造私文書罪，處有期徒刑1 年，減
    為有期徒刑6 月，如易科罰金，以銀元300 元即新台幣900
    元折算一日。上開判決並於97年9 月5 日確定，足證上訴人
    確實未於系爭支票上背書。被上訴人起訴主張上訴人應負背
    書人責任，請求給付票款為無理由，應予駁回。爰於原審聲
    明：駁回被上訴人之訴。詎原審法院不察，判決上訴人應負
    背書人責任，係屬有誤，爰提起上訴並於本院聲明（一）原
    判決除確定部份外廢棄。（二）廢棄部份，被上訴人在第一
    審之訴駁回。
四、下列兩造所不爭執之事項，有被上訴人提出之系爭支票、退
    票理由單及本院依職權調閱之台灣高雄地方檢察署95年度偵
    續字第349 號起訴書、本院96年度訴字第4104號刑事判決書
    、該案案件基本資料等各1 份在卷可查，堪信屬實：
 1、被上訴人持有以上訴人名義所背書之系爭支票，經被上訴人
    提示付款後，因系爭支票經掛失止付而遭退票。
 2、上訴人前以訴外人甲○○盜蓋其印章於系爭支票票背而對之
    提出刑事告訴，經臺灣高雄地方法院檢察署檢察官偵查後，
    以95年偵續349 號起訴書提起公訴，並由本院以96訴4104號
    刑事判決甲○○犯行使偽造文書罪，處有期徒刑1 年，減為
    有期徒刑6 月，如易科罰金，以銀元300 元即新台幣900 元
     折算一日。
五、本件爭點為系爭支票票背上，上訴人公司之公司印文是否為
    甲○○所盜用，而非上訴人所蓋印。
六、經查，上訴人辯稱其與訴外人甲○○所經營之汎達公司近年
    來已無業務往來，惟曾授權該公司負責人甲○○代刻上訴人
    公司公司章、法定代理人印章（即俗稱大小章），用以處理
    上訴人公司與國防部福利總處之買賣事宜，詎甲○○違反上
    開授權範圍，盜用上開印章於系爭支票票背，並持向被上訴
    人借款。甲○○經上訴人提出告訴後，經本院以犯行使偽造
    私文書罪（即行使偽造之系爭支票背書印文）判處有罪確定
    等情，業據提出系爭支票、退票理由單、甲○○名片等為證
    ，且本院依職權調閱台灣高雄地方檢察署95年度偵續字第34
    9 號、本院96年度訴字第4104號刑事案件卷宗核閱屬實，並
    有上開起訴書、刑事判決書、案件基本資料等各1 份在卷可
    稽。此外證人乙○○復於本院到庭證稱：上訴人產品由我（
    遵強商行）代送，由甲○○代理，上訴人有做軍公教業務，
    每月對帳時，甲○○都可以拿出已經蓋印好公司大小章之對
    帳單，所以甲○○應保有那些印章等語（見本院卷29頁），
    核與上訴人上開辯詞相符，且訴外人甲○○於上開刑事案件
    偵審中，先後供稱確有代刻持有上訴人公司印章，處理上訴
    人公司與國防部之交易用途，惟曾持上開上訴人公司印章於
    系爭支票票背用印，上訴人公司並不知情（見台灣高雄地方
    法院檢察署95年偵緝字第1043號卷第23、31頁）及因為公司
    缺錢，而將上訴人公司之印章交付訴外人陳姿羽，授權陳姿
    羽向客戶收票，一起拿去銀行票貼等語（見本院96年度訴字
    第4104號卷119 、120 頁），足認上訴人辯稱其未於系爭支
    票背書，係屬真實，堪予採信。被上訴人主張本件係汎達公
    司提出票貼要求，提供19張支票，系爭支票係其中1 張，有
    利公司簽發的僅1 張。有利公司直接把支票給汎達公司，再
    給上訴人公司背書，是回頭背書云云，與事實不符，不足採
    信。
七、綜上所述，上訴人並未於系爭支票背書，被上訴人執系爭支
    票起訴請求上訴人負背書人責任，給付票款，為無理由，不
    應准許。原審為上訴人敗訴之判決，自有未當。上訴人指摘
    原審判決此部份不當，請求廢棄原審此部份判決並駁回該部
    分被上訴人於原審之請求，係有理由，應予准許。爰改判如
    主文第二項所示。
八、據上論結，本件上訴為有理由，依民事訴訟法第436 條之1
    第5項、第450 條、第78條，判決如主文。
中    華    民    國    97    年    11    月    12    日
            民事鳳山分庭審判長法  官  楊富強
                              法  官  林意芳
                              法  官  吳文婷
以上正本係照原本作成。
本判決不得上訴。
中    華    民    國    97    年    11    月    12    日
                              書記官  林仕興


司法院資訊處製作；財團法人民間司法改革基金會備份。
